臺灣高等法院臺南分院刑事判決　　　　　九十一年度上訴字第一四號　　　Ｇ
　　　上　訴　人
　　　即　被　告　乙　○　○
右上訴人因偽證案件，不服臺灣嘉義地方法院九十一年度訴字第二二號中華民國九十
一年七月三十一日第一審判決（起訴案號：臺灣嘉義地方法院檢察署九十年度偵字第
六一九二號），提起上訴，本院判決如左：
      主      文
上訴駁回。
      事      實
一、乙○○曾因傷害案件，經臺灣臺北地方法院以八十七年度易字第一一三八號判處
    有期徒刑二月（得易科），乙○○上訴後經臺灣高等法院駁回上訴而告確定，於
    民國八十七年九月四日易科罰金執行完畢。仍不知悔改，因其友人甲○○於八十
    九年十月五日飲用酒類後，無法安全駕駛動力交通工具，仍駕駛動力交通工具，
    途經國道一號公路北向二十五公里處，因不勝酒力，將所駕駛之Ｇ３－６１１０
    號自小客車交通工具停放於路肩，並躺臥於路邊睡覺，甲○○因酒後駕車躺臥路
    肩及拒絕酒測，經內政部警政署國道公路警察局以公警局交字第Ｚ000000
    00號舉發違反道路交通管理事件通知單舉發，後經交通部公路局臺北區監理所
    以八十九年十一月二十四日北監五字第裁四０－Ｚ00000000號裁處罰鍰
    新台幣六千元，吊扣駕駛執照六個月。詎甲○○向臺灣嘉義地方法院聲明異議後
    ，乙○○為使甲○○免受上開交通處罰，明知其於八十九年十月五日並未載送甲
    ○○至上開地點，竟於九十年三月五日九時四十五分許，在臺灣嘉義地方法院第
    二法庭，該院九十年度交聲字第十一號聲明異議執行審判職務之法官審理時，供
    前具結後證稱：「我有上匝道，但未上高速公路，我從台北市○○○路出發，因
    異議人喝醉了，我要載他回中壢家」等語，而就該案情有重要關係事項為虛偽之
    陳述。而甲○○上開聲明異議案件，則經該院裁移臺灣板橋地方法院交通法庭審
    理後，裁定駁回甲○○之異議。
二、案經臺灣板橋地方法院移送臺灣嘉義地方法院檢察署檢察官偵查起訴。
      理      由
一、訊據上訴人即被告乙○○對其於前揭時地至臺灣嘉義地方法院作證之事實，固不
    諱言，惟矢口否認有何偽證之犯行，辯稱：當時案外人甲○○酒醉，有一個女孩
    子打電話給伊，叫伊過去，伊要開車送甲○○回家，然因甲○○在回家或前往臺
    北市榮民總醫院看友人之決定上反反覆覆，致使伊在高速公路上往返奔波，甚且
    甲○○因伊駕駛之去向有意見，二人因此發生爭執時，甲○○抓著方向盤不放，
    為了安全起見，故而在國道一號高速公路北向車道二十五公里處（士林區○○路
    肩停車，自行坐計程車離去，而甲○○也有下車，但其是否有再上車開車離開，
    則伊無從知悉云云。經查：
（一）被告於臺灣嘉義地方法院九十年度交聲字第十一號案件九十年三月五日審理時
      ，經法官諭知具結義務及偽證處罰，供前具結後證稱：「（問：你在八十九年
      十月四日是否有上高速公路？）我有上匝道，但未上高速公路，我從台北市○
      ○○路出發，因異議人（即甲○○）喝醉了，我要載他回中壢家」等語，有訊
      問筆錄及證人結文在卷可稽（臺灣嘉義地方法院九十年度交聲字第十一號聲明
      異議影印卷二四、二七頁），則被告既係由台北市○○○路出發，要載甲○○
      返回桃園縣中壢市，縱有上高速公路後停車之事實，亦應停在國道一號高速公
      路南下車道，然甲○○所駕駛之Ｇ三－六一一０號自用小客車，係停放在國道
      一號高速公路北向車道二十五公里處經警查獲，此有內政部警政署國道公路警
      察局八十九年十月五日公警交字第Ｚ00000000號舉發違反道路交通事
      件通知單為憑（九十年度交聲字第一一號聲明異議影印卷第六頁），此與被告
      所稱要載送甲○○回中壢之行進方向，顯不相同。雖被告另辯稱：因甲○○前
      往地點反反覆覆，且與伊發生爭執，才將車停在北上路肩云云，然被告既稱其
      因甲○○已喝醉而前往載送甲○○返回中壢，而甲○○之行為反覆無常，其應
      知甲○○已呈酒醉狀態，而無法自行開車，衡諸常情，被告為甲○○之同學又
      是其朋友（本院卷十八頁），實不可能任由酒醉之甲○○獨自一人留在高速公
      路之路肩，而自己走下交流道離去之理，所辯自無足採。
（二）次查甲○○於其所涉嫌之公共危險罪，在警訊時供稱「（問：你因何事被帶至
      刑事組製作筆錄？）不曉得。」「（問：你為何酒醉駕車，不勝酒力睡在路肩
      ？）我沒有酒醉，我沒有睡在路肩。」「（問：你於何時何地與何人喝酒？）
      我沒有喝酒。」「（問：你今天從何地？要去何處？）我不曉得。」「（問：
      警方現在詢問你的問題，你是否拒絕回答？）我以實相告」等情均一問三不知
      ，而在本案偵查中則證稱「（問：乙○○在嘉院說離開你的地點與你被發現的
      地點不同，有何意見？）我不知道，因我沒知覺，有知覺時是在刑事組，當時
      是否有他（指乙○○）我不清楚」等語（見偵查卷第七頁反面），然甲○○在
      被開處罰單後，於八十九年十月二十日卻能明確向交通部公路局台北區監理所
      申訴謂：「當時本人酒醉，經由友人開車至中山高北上二十五公里匝道出口時
      ，因醉酒吵鬧不休，友人憤而離去，本人則臥倒車前方，期間本人並未開車，
      請明察」（原審聲明異議卷第九頁），則甲○○先則亳不知情，在被開單處罰
      後，竟突然能明確指出係被告開車送伊至該處等語，實難置信。而對被告何以
      在甲○○之聲明異議案件中作證乙節，被告雖稱：「因為他當天醉了，不知道
      情況，我載他，後來我打電話跟他講」、「（問：你在什麼時侯打電話跟他講
      ？）我不記得了，大概他喝醉酒後一個月以上了」云云（原審訴卷六三頁），
      然此與證人甲○○於原審審理時所證稱：「本件我都不知道，事後一星期，我
      接到被告乙○○電話，我才知道本件，車子不是我開的」（原審卷八一頁），
      在時間亦不相符，被告所稱係伊打電話告訴甲○○喝醉酒云云，難認為真實。
（三）再被告於偵查中及原審審理時，均供稱係一位女孩子打電話告知甲○○喝醉了
      ，要伊去載甲○○回去，惟其無法明確指出究為何人打電話給伊，僅稱：「應
      該是酒店的小姐」云云搪塞（見原審卷六二頁）。惟依證人甲○○於原審審理
      時證稱「我在林森北路喝酒，後來到忠孝東路喝，最後在林森北路喝的」、「
      （問：只有你一人喝酒？）還有其他朋友，喝完後我不知道了」、「（問：你
      喝酒時，有無找被告一起喝？）沒有」、「（問：和你喝酒的其他朋友，住在
      何處？）有的住南部，有的住蘆洲」、「（問：當天你有無打電話給被告，叫
      他帶你回家？）不記得」等語觀之（見原審卷八二、八三頁），甲○○既有一
      同喝酒之朋友，亦有友人住在南部，應可由其友人與被告共同搭車南下，尚無
      隨意找被告載送之必要；縱使與甲○○一起喝酒之朋友，無法送甲○○回去，
      亦理應由其友人告知被告詳情，被告豈會不知係何人打電話告知此事？此顯違
      常情，足徵被告於八十九年十月五日並未載送甲○○回家，其為證人所證述之
      證詞：「我有上匝道，但未上高速公路，我從台北市○○○路出發，因異議人
      喝醉了，我要載他回中壢家」，應屬杜撰，虛偽不實。被告空言否認偽證，要
      無可採，其犯行洵堪認定。
二、按案外人甲○○之上開交通違規聲明異議案件，被告是否將甲○○載送至其違規
    地點，攸關甲○○是否酒醉駕車，自係於案情有重要關係之事項，被告竟於原審
    法院審判時，具結虛偽證稱係載送甲○○回中壢云云，核其所為係犯刑法第一百
    六十八條之偽證罪。查被告曾因傷害案件，經臺灣臺北地方法院以八十七年度易
    字第一一三八號判處有期徒刑二月，並經臺灣高等法院駁回上訴確定，於八十七
    年九月四日易科罰金執行完畢，有臺灣嘉義地方法院檢察署刑案查註紀錄表、臺
    灣高等法院被告全國前案紀錄表可按，其於五年內，再犯本件有期徒刑以上刑之
    罪，為累犯，應依刑法第四十七條之規定，加重其刑。
三、原審適用刑法第一百六十八條、第四十七條之規定，審酌被告之品性、僅因為其
    友人甲○○免受交通處罰，竟於職司審判之法院為不實之陳述，犯後又否認犯行
    ，並無悔意等一切情狀，量處有期徒刑伍月，以示儆懲。本院經核原判決認事用
    法俱無不合，量刑亦稱妥適，被告上訴意旨猶執前詞，否認犯罪，指摘原判決不
    當，並無可取，為無理由，應予駁回。
據上論結，應依刑事訴訟法第三百六十八條，判決如主文。
本案經檢察官李傳來到庭執行職務。
中    華    民    國      九十一      年      十      月      八        日
                                  臺灣高等法院臺南分院刑事第六庭
                                      審判長法官  楊    明    章
                                            法官  顏    基  典
                                            法官  高    明    發
右正本證明與原本無異。
如不服本判決，應於判決送達後十日內向本院提出上訴狀，其未敘述理由者並應於提
出上訴狀後十日內向本院補提理由書（應附繕本)。
                                      法院書記官  李    梅    菊
中    華    民    國      九十一      年      十      月      九        日
附錄法條：
刑法第一百六十八條：
於執行審判職務之公署審判時，或於檢察官偵查時，證人、鑑定人、通譯於案情有重
要關係之事項，供前或供後具結，而為虛偽陳述者，處七年以下有期徒刑。
